【裁判字號】    99,簡上,141
【裁判日期】    990817
【裁判案由】    清償借款
【裁判全文】
臺灣臺中地方法院民事判決  99年度簡上字第141號
上  訴  人  甲○○
被上訴人    乙○○
上當事人間清償借款事件，上訴人對於民國99年4月15日本院臺
中簡易庭99年度中簡字第137號第一審判決提起上訴，本院合議
庭於民國99年7月30日言詞辯論終結，判決如下：
    主  文
上訴駁回。
第二審訴訟費用新台幣貳仟捌佰貳拾元由上訴人負擔。
    事實及理由
一、被上訴人起訴主張：上訴人於民國97年12月及98年1月間分
    別向其借款新台幣（下同）87,000元及93,000元，並約定於
    98年1月31日清償。詎上訴人於清償期屆至後仍未依約還款
    ，為此提起本件訴訟，並聲明：上訴人應給付被上訴人18萬
    元，及自99年1月21日起至清償日止，按年息5%計算之利息
    。
二、上訴人則辯以：被上訴人以刑事案件可免除牢獄為由，要
    求其簽立系爭2紙借據，兩造間實無借貸關係存在。並聲明
    ：被上訴人之訴駁回。
三、原審判命上訴人敗訴，上訴人不服，提起上訴，而其陳述除
    與原判決所載相同者外，補稱：系爭借據二紙，借用人欄之
    簽名確實是伊所簽，惟係遭被上訴人強迫等語。並聲明：(一)
    原判決廢棄。(二)上廢棄部分被上訴人在第一審之訴駁回。(三)
    第一、二審訴訟費用由被上訴人負擔。被上訴人於本院所述
    與原審記載均相同，並聲明：駁回上訴。
四、本院之判斷：
（一）被上訴人主張上訴人先後於97年12月16日及98年1月26日
      分別向其借款87,000元及93,000元，清償期均為98年1月
      31日。惟上訴人於清償期屆至後，迄未清償等語。上訴人
      則否認兩造間有上開18萬元之借貸關係存在，且以前揭情
      詞置辯。
（二）按當事人主張有利於己之事實者，就其事實有舉證之責任
      。民事訴訟法第277條前段定有明文。查被上訴人主張上
      訴人向其借款18萬元之事實，業據其提出上訴人並不爭執
      真正之借據2紙為證。上訴人雖辯稱系爭2紙借據係遭被上
      訴人強迫而簽立云云，惟為被上訴人所否認，依上開說明
      ，上訴人應就此事實負舉證責任。上訴人固提出錄音譯文
      為證，但從上訴人所提出之錄音譯文內容觀之，並無法證
      明上訴人所辯遭被上訴人強迫之事實，此外上訴人迄未舉
      出其他有利證據以實其說，從而，上訴人此部分所辯，尚
      難信為真實。至於上訴人稱伊已向臺灣臺中地方法院檢察
      署對被上訴人提出恐嚇、妨害自由、妨害名譽等之告訴云
      云，惟按刑事判決所為事實之認定，於獨立民事訴訟之裁
      判時本不受其拘束，最高法院50年台上字第872號判例意
      旨參照。揆諸上揭說明，本件係屬獨立民事事件，本院自
      得自行判斷，不受刑事拘束，併為敘明。
（三）次按消費借貸契約因借用物之交付而生效力，借用人出具
      之借據，倘表明已收到借款，應解為貸與人就交付借款之
      事實，已盡其舉證責任，而認當事人間之消費借貸契約已
      因借款之交付而發生效力。借用人如對借款之交付仍有爭
      執，並提出反對之主張者，則對其反對之主張，自應負證
      明之責，此為舉證責任分擔之原則。查系爭2紙借據係上
      訴人分別於97年12月16日及98年1月26日簽立，前者借據
      上記載：「債權額新臺幣八萬七千元整..，清償期98年1
      月31日，支付期97年12月16日，...茲因乏款應用特親向
      台端借出前列款項即日收訖是實所約條件列記如前自當確
      實遵約照期清償決不敢違背..口恐無憑特立借款書據乙紙
      付執為照。」；後者借據上記載：「債權額新臺幣玖萬參
      仟元，清償期98年元月31日，支付期98年元月15日，...
      茲因乏款應用特親向台端借出前列款項即日收訖是實所約
      條件列記如前自當確實遵約照期清償決不敢違背..口恐無
      憑特立借款書據乙紙付執為照。」，此有系爭2紙借據影
      本足證，系爭借據既已載明上訴人向被上訴人所借款項87
      ,000元及93,000元均已經上訴人收訖，自已足表明被上訴
      人就借款共計18萬元業經交付上訴人收受無誤，故應認被
      上訴人就本件借款交付之事實，已盡其舉證責任；反之上
      訴人雖仍就其有收受系爭借款之事實予以爭執，然並未能
      舉證以實其說，即難遽信，是兩造間之消費借貸契約已因
      18萬元之交付而發生效力，則有關被上訴人之資金來源，
      即無庸再予論究。
五、綜上，本件被上訴人主張依消費借貸之法律關係，請求上訴
    人給付18萬元，及自99年1月21日起至清償日止，按年息5%
    計算之利息，為有理由，應予准許。原審就被上訴人請求為
    被上訴人勝訴之判決，並依職權宣告假執行，雖理由不同，
    惟結論並無二致，上訴意旨指摘原判決不當，求予廢棄改判
    ，為無理由，應予駁回。
六、本件事證已臻明確，兩造所提其餘攻擊防禦方法及舉證，與
    判決結果不生影響，爰不一一論述。
七、據上論結，本件上訴為無理由，依民事訴訟法第436條之1第
    3項、第449條第1項、第78條，判決如主文。
中    華    民    國    99    年    8    月    17    日
                  民事第三庭    審判長  法  官  許秀芬
                                        法  官  黃佳琪
                                        法  官  謝慧敏
正本係照原本作成。
不得上訴。
中    華    民    國    99    年    8    月    18    日
                                        書記官

司法院資訊處製作；財團法人民間司法改革基金會備份。
